---
title: "api_uf"
output: html_document
---

```{r setup, include=FALSE}
knitr::opts_chunk$set(echo = TRUE)
options(scipen=999)
```



### Acesse os dados abertos (API) do Tesouro Nacional para obter os dado





Utilizei as libraries abaixo:

```{r message=FALSE, warning=FALSE}
library(dplyr)
library(data.table)
library(rjson)
library(stringr)
library(jsonlite)
library(httr)
library(purrr)
library(tidyverse)
library(lubridate)
library(vroom)
library(microbenchmark)
library(profvis)
library(ggplot2)
```
***         



Criei a função json2df(). A função baixa o arquivo JSON e armazenar os dados em uma data frame.

A função foi inspirada no código do Marcos F Silva https://www.rpubs.com/marcosfs2006/api_siconfi.



```{r, json2df}

json2df = function(a){ 

# "a" é a URL
f_api <-   GET(a)

f_txt <- content(f_api, as="text", encoding="UTF-8")

f_json <- fromJSON(f_txt, flatten = FALSE)

f_df <-as.data.frame(f_json[[1]]) 

}


```



A função bind_json2df() agrupa os relatórios individuais em uma única data frame.


```{r, bind_json2df}
# função para juntar data frames

bind_json2df = function(a){ map(a,json2df)}


```

A função relatorios() acessa as urls, baixa os arquivos JSON, transforma os arquivos individuais em data frames, agrupa as data frames em uma única data frame. 


```{r, relatorios}

# funcao para gerar df com os dados dos relatórios
relatorios = function(a){map_dfr(bind_json2df(a), bind_rows)}


```
  
   

### 1) baixar tabela com dados dos entes


Utilizei a função json2df para criar uma data frame com os dados dos entes da federação.

```{r, entes}
# acessar url com dados dos entes

#entes<- json2df("http://apidatalake.tesouro.gov.br/ords/siconfi/tt/entes")

# para deixar o código mais rápido, evitei acessar a API e carreguei o arquivo entes.csv. Só será necessário acessar a API se houver alteração na tabela de entes (por exemplo, criação/exclusão de municípios)

entes <- vroom("entes.csv")
```
  
      


### 2) obter os extratos de relatórios e matrizes entregues  


É importante ressaltar que os dados são de responsabilidade dos entes.

Os entes devem encaminhar os demonstrativos para o Tesouro Nacional, que por sua vez, disponibiliza os dados na API.

De acordo com o Tesouro Nacional a base de dados apresenta alguns problemas. Destaco dois dos problemas:

1) incompleição: aproximadamente 5% dos municípios deixaram de encaminhar os demonstrativos.
2) impureza: alguns demonstrativos apresentam, por exemplo, saldos zerados. 

fonte: https://siconfi.tesouro.gov.br/siconfi/pages/public/conteudo/conteudo.jsf?id=22703  

   


#### 2.1) rotina para baixar extrato de vários entes

Fiz um loop com os códigos ibge da tabela ente (entes$cod_ibge) para acessar todos os extratos disponíveis.   


```{r, loop para baixar extratos}
# arq para coletar todas as urls dos extratos de entregas
arq<- c()

#  filtro para obter extratos das UF
entes_knit<-entes%>%filter(10 < cod_ibge, cod_ibge< 99)

# loop para o período de  2020
for (y in c(2020)){
# loop por todos os entes (cod_ibge) da tabela entes para acessar API, baixar arquivo e variável com todos as urls
for (i in entes_knit$cod_ibge){
  
files_json_ibge <- 
  str_replace("http://apidatalake.tesouro.gov.br/ords/siconfi/tt/extrato_entregas?id_ente=XXXXXX&an_referencia=yyyy","XXXXXX",toString(i))

files_json <- 
  str_replace(files_json_ibge ,"yyyy",toString(y))

arq<- c(arq, files_json)
}
}
# criar data frame com ente, cod_ibge e url
arq_ente<- data.frame ( "ente" =  entes_knit$ente, "cod_ibge" = entes_knit$cod_ibge, "url_extrato"=arq  )

  
# criar variáveis do loop
extratos <- c()
extratos_urls<-c()
status_api<- c()
status_cod_ibge<- c()

# loop em arq para baixar o extrato individual de cada ente
for (i in arq){
# acessa o API e baixa o arquivo JSON  
ext_api<-   GET(i)

ext_txt <- content(ext_api, as="text", encoding="UTF-8")

ext_json <- fromJSON(ext_txt, flatten = FALSE)

ext  <-as.data.frame(ext_json[["items"]]) 

# juntar os extratos
extratos<- rbind(ext, extratos)

# verificar status da consulta
status_api<- c(status_code(ext_api),status_api )

# verificar se acessou corretamente a API
status_cod_ibge<- c(status_cod_ibge, ext_json[["items"]][["cod_ibge"]] )
}

```
   
***   


### 3) utilizar os dados dos extratos para gerar as URLs utilizadas para acessar a API

Para obter o RGF precisamos informar, dentre outros, os itens abaixo:  
1) tipo do demonstrativo (RGF ou RGF Simplificado)   
2) código do poder (E = Executivo, L = Legislativo, J = Judiciário, M = Ministério Público, D = Defensoria Pública)

Contudo o tipo do demonstrativo e código do poder estão ausentes da tabela extratos. No chunk abaixo adicionamos à tabela extratos o tipo do demonstrativo e código do poder além de outras variáveis (http://apidatalake.tesouro.gov.br/docs/siconfi/#/RGF/get_rgf).   


#### 3.1) criar nova variáveis para facilitar a criação das urls e construção de futuros filtros.

```{r, adicionar variáveis à df extrato (tipo, poder, uf, ente, regiao, esfera, capital))}


# tornar amigavel a df extratos
extratos<- extratos%>%
  mutate (data = as.Date (data_status))

# adicionar variável "tipo" (nome reduzido do entregavel) 
extratos<- extratos%>%
  mutate (tipo =case_when(
 entregavel == "Balanço Anual (DCA)" ~ "DCA", 
 entregavel == "MSC Agregada" ~ "MSCC",
 entregavel == "MSC Encerramento" ~ "MSCE",
 entregavel == "Relatório de Gestão Fiscal" ~ "RGF",
 entregavel == "Relatório de Gestão Fiscal Simplificado" ~ "RGF Simplificado",
 entregavel == "Relatório Resumido de Execução Orçamentária" ~ "RREO",
 entregavel == "Relatório Resumido de Execução Orçamentária Simplificado" ~ "RREO Simplificado"
))


# adicionar variável "poder" (L/legislativo, E/executivo, J/Judiciário...)
extratos<-extratos%>%
  mutate (poder = case_when(
    str_detect(instituicao,'Assembleia Legislativa') ~ "L",
    str_detect(instituicao,'Câmara de Vereadores') ~ "L",
    str_detect(instituicao,'Senado Federal') ~ "L",
    str_detect(instituicao,'Câmara dos Deputados') ~ "L",
    str_detect(instituicao,'Câmara Legislativa') ~ "L",
    str_detect(instituicao,'Prefeitura Municipal') ~ "E",
    str_detect(instituicao,'Governo do') ~ "E",
    str_detect(instituicao,'Governo Federal') ~ "E",
    str_detect(instituicao,'Tribunal') ~ "J",
    str_detect(instituicao,'Conselho da Justiça Federal') ~ "J",
    str_detect(instituicao,'Conselho Nacional de Justiça') ~ "J",
    str_detect(instituicao,'Ministério Público') ~ "M",
    str_detect(instituicao,'Defensoria') ~ "D",
    str_detect(instituicao,'CONSÓRCIO') ~ "C",
    str_detect(instituicao,'CONSORCIO') ~ "C",
    str_detect(instituicao,'Consórcio') ~ "C",
    TRUE ~ "O"
  ))

# mesclar df entes e extratos para carregar na df extratos as variáveis (uf, ente, regiao, esfera, capital)
entes_merge<-entes%>%
  select( ente, uf, regiao, esfera, capital, cod_ibge)

extratos<- merge(extratos, entes_merge, by = "cod_ibge")

# cria variável ente_uf para diferenciar cidades com mesmo nome
extratos<-extratos%>%
  mutate(ente_uf = paste0(ente,"-",uf))
```
***      



##### 3) *extratos_relatorios* para RREO, RGF e DCA.

Agrupei em uma única data frame o RREO, RGF e DCA. 


```{r, extratos_relatorios}
# criar df extratos_relatorios (excluir MSCC e MSCE)
extratos_relatorios<-extratos%>%
  filter(tipo != ("MSCC"),tipo != ("MSCE") )

# criar link para API
extratos_relatorios<-extratos_relatorios%>%
 mutate (url_api =case_when(
 tipo == "DCA" ~ paste0("http://apidatalake.tesouro.gov.br/ords/siconfi/tt/dca?an_exercicio=",exercicio,"&id_ente=",cod_ibge), 
 tipo == "MSCA" ~ "MSCA",
 tipo == "MSCE" ~ "MSCE",
 tipo == "RGF" ~ paste0("http://apidatalake.tesouro.gov.br/ords/siconfi/tt/rgf?an_exercicio=",exercicio,"&in_periodicidade=",periodicidade,"&nr_periodo=",periodo,"&co_tipo_demonstrativo=RGF&co_poder=",poder,"&id_ente=",cod_ibge),
 tipo == "RGF Simplificado" ~ paste0("http://apidatalake.tesouro.gov.br/ords/siconfi/tt/rgf?an_exercicio=",exercicio,"&in_periodicidade=",periodicidade,"&nr_periodo=",periodo,"&co_tipo_demonstrativo=RGF%20Simplificado&co_poder=",poder,"&id_ente=",cod_ibge),
 tipo == "RREO" ~ paste0("http://apidatalake.tesouro.gov.br/ords/siconfi/tt/rreo?an_exercicio=",exercicio,"&nr_periodo=",periodo,"&co_tipo_demonstrativo=RREO&id_ente=",cod_ibge),
 tipo == "RREO Simplificado" ~ paste0("http://apidatalake.tesouro.gov.br/ords/siconfi/tt/rreo?an_exercicio=",exercicio,"&nr_periodo=",periodo,"&co_tipo_demonstrativo=RREO%20Simplificado&id_ente=",cod_ibge)
 
) )

```
***         



### 4) acessar a API, baixar os dados



```{r warning=FALSE}

# selecionar o RGF (tipo == "RGF") do terceiro quadrimenestre (periodo ==1) do poder executivo (poder == "E")
 rgf_url<-extratos_relatorios%>%
  filter(  tipo == "RGF", poder =="E", periodo == 1)

# obter a RGF a partir da URL
rgf <-relatorios(rgf_url$url_api)

# carregar df vazia para contornar o problema da diferença de periodiciade. A RGF é publicada quadrimestralmente e o RREO e publicado bimestralmente. Logo, não a RGF nos bimestres ímpares.
rgf_vazio<- vroom("rgf_vazio.csv")


rgf<- rbind(rgf,rgf_vazio)

```

```{r}
# disponibilizei o arquivo para facilitar a sua vida


# selecionar o RREO (tipo == "RREO") do primeiro bimenestre (periodo == 1) do poder executivo (poder == "E")
rreo_url<-extratos_relatorios%>%
 filter(  tipo == "RREO", poder =="E", periodo == 1)

# obter o RREO a partir da URL
rreo <-relatorios(rreo_url$url_api)

```


```{r eval=FALSE, include=FALSE}
# obter os dados da Receita Corrente Líquida
# anexo 3 DEMONSTRATIVO DA RECEITA CORRENTE LÍQUIDA

df_rcl<- rreo %>% filter( cod_conta == "ReceitasCorrentesLiquidasExcetoTransferenciasEFUNDEB", coluna =="TOTAL (ÚLTIMOS 12 MESES)") %>% group_by(instituicao, uf, exercicio, coluna, conta, periodo, periodicidade)   %>% summarise(valor = (valor)) %>% mutate (cores = "rcl")
```



```{r eval=FALSE, include=FALSE}
# obter valores da despesa liquidada com investimento
# anexo 1 BALANÇO ORÇAMENTÁRIO

df_invest<- rreo %>% filter(coluna %in% c("DESPESAS LIQUIDADAS ATÉ O BIMESTRE (h)","Até o Bimestre (h)", "	DESPESAS LIQUIDADAS ATÉ O BIMESTRE (h)"), conta == "INVESTIMENTOS") %>% group_by(instituicao, uf, exercicio, coluna, conta, periodo, periodicidade)  %>% summarise(valor = sum(valor)) %>% mutate (cores = "a definir")

```

```{r}


# acessar a API e baixar os dados mais recentes (a partir de  2020)
df_icms_api<-rreo %>%
  filter (cod_conta == "ICMSLiquidoExcetoTransferenciasEFUNDEB", startsWith(coluna, "<MR"))

# carregar a base de dados do icms (valores de 2015 a 2019)
df_icms_base<- vroom("df_icms_base.csv") 


# criar df_icms juntando os dos dados base (2015 a 2019) e os mais recentes (2020)
df_icms<- rbind(df_icms_base, df_icms_api)

# filtrar colunas que começam com "<MR" (mês referência)
df_icms<-df_icms %>%
  filter (startsWith(coluna, "<MR"))


```


![mr.png]

```{r}

# criar a variável mr para distinguir a peiordiciade do RREO (bimestral) e RREO simplificado (quadrimestral)
df_icms<- df_icms %>% 
  mutate (mr = case_when(
  periodicidade == "Q"  ~ periodo*4,
  periodicidade == "B"  ~ periodo*2
))

# relendo o código, percebi que poderia ter escolhido nomes melhores para as variáveis mr, mr_mes, mes e mes_ano. Ficou um pouco confuso.

df_icms<- df_icms %>% 
  # transformar mr em integer
  mutate(mr = as.integer(mr)) %>% 
  # criar a variável mr_mes. Por exemplo, obter o número -8 apartir do registro "<MR-8>" da variável coluna. Para tanto substituir os strings que antecedem e sucedem o número. O objetivo é identifcar quantos meses se passaram entre o mr_mes e o mr (mes de referência).
  # por exemplo, se o mr é 12, ou seja um RREO publicado no 6° bimestre, um mr_mes é -8 representa o mês de abril (12-8 = 4).

  mutate (mr_mes = str_replace_all(coluna, c("<MR" = "", ">" = ""))) %>% 
  # criar a variável mês a partir da variável mr_mes.
  # a série histórica dos últimos 12 meses. 
  mutate (mes = case_when(
    # mr_mes == "" (mr_mes é igual à vazio, quando mr_mes é o próprio mês de referência, o mês do demonstrativo. Por exemplo, no 6° bimestre o mr_mes é igual a 12)
    mr_mes == "" ~ mr,
    #  nos demias casos, o mes é igual o mês de referência - mr_mes.
    TRUE ~  mr + (as.integer(mr_mes)))) %>%
  # somente para o RREO de enceramento de exercício a variável mes sempre será maior que zero.
  # nos outros períodos, a variável mes pode ser igual ou menor que zero.
  # Por exemplo, no RREO do primeiro bimestre o mr é igual a 2. Contudo o mr_mes varia de -1 a -11. Assim, só os meses de fevereiro (o próprio mr igual a e) e janeiro (2 - 1) teriam valor maior que 0. No cado de mr_mes igual a -3 teríamos um mes negativo, algo impossível.
  # deve ter uma solução mais elegante, mas optei por simplesmente mater a variável mes quando ela é maior que zero.
  filter(mes > 0) %>% 
  mutate(mes_ano= paste0(exercicio,"-",mes,"-01")) %>% 
  mutate (mes_ano = (as.Date(mes_ano))) 


#https://stackoverflow.com/questions/43772996/r-calculate-month-end
df_icms$mes_ano_end <- df_icms$mes_ano
day(df_icms$mes_ano_end) <- days_in_month(df_icms$mes_ano)

#df_icms<- df_icms %>% select(-rotulo) %>% na.omit(df_icms)
# https://goodekat.github.io/presentations/2019-isugg-gganimate-spooky/slides.html#11
# https://lubridate.tidyverse.org/reference/guess_formats.html


# criar df para comparar dois períodos. Neste caso comparamos o segundo bimeste de 2019 com o segundo bimestre de 2018
df_icms_bimestre<-df_icms %>%
                  # filtrar meses e anos
                  filter(month(mes_ano) %in% c(1,2), exercicio %in% c(2020,2019)) %>% 
                  # agrupar por UF e ano (exercício)
                  group_by(uf, exercicio) %>%
                  # somar o valor do período (neste caso o valor do segundo bimestre)
                  summarise(valor = sum(valor))

#https://r4ds.had.co.nz/tidy-data.html#pivoting
# pivotar a tabela para levar transportar os exercícios das linhas para as colunas
df_icms_bimestre<-df_icms_bimestre %>% pivot_wider(names_from = exercicio, values_from = valor)%>%
                                      # criar variávies para medir a variação entre os bimestres.
                                      # Reais para variação em reais e percentual para a variação em percentual
                                       mutate (reais = `2020`-`2019`, percentual = (round((reais/`2019`)*100, digits = 1)))
write_csv(df_icms_bimestre,"df_icms_bimestre.csv")
write_csv(df_icms,"df_icms2.csv")

```



```{r eval=FALSE, include=FALSE}
# obter os dados do resultado previdenciário
# aqui eu penei um pouquinho, pois os dados de BA de 2016 e de RN de 2015 e 2018 tinham uma descrição própria na variável coluna.


# obtive os dados a partir do anexo 04  DEMONSTRATIVO DAS RECEITAS E DESPESAS PREVIDENCIÁRIAS DO REGIME PRÓPRIO DE PREVIDÊNCIA DOS SERVIDORES
# a df_prev tem 372 observações quando o esperado seriam apenas 135 observações (27 UFs x 5 anos). As 372 observações decorrem dos seguintes fatos:
# a quantidade dobra, pois a df_prev traz a despesa liquidade até o bimestre do ano vigente e a despesa liquidada até o bimestre do ano anterior
# mesmo assim, o número não fecha. Pois 135 * 2 = 270 (135 para o exercício vigente + 135 outro para o exercício anterior)
# A diferença de 102 é explicada pelo fato de várias UFs terem dois tipos de resultados previdenciários: um do plano previdenciário e  outro do plano financeiro. 
df_prev<- rreo %>%  filter(startsWith (coluna,"DESPESAS LIQUIDADAS ATÉ O BIMESTRE")|(coluna == "Até o Bimestre / 2015"),startsWith (conta, "RESULTADO PREVIDENCIÁRIO")) %>% group_by(instituicao, uf, exercicio, coluna, conta, periodo, periodicidade)  %>% summarise(valor = sum(valor)) 


# mutate para criar a variável "recente" com o objetivo de eliminar valores duplicados, poia a df traz a despesa liquidade até o bimestre do ano vigente e a # despesa liquidada até o bimestre do ano anterior). A variável mutate identifica quais observações o ano do rreo é igual ao ano da despesa liquidada.
df_prev <- df_prev %>% mutate (recente = as.integer(str_sub(coluna, start = -4))) %>%
# filtrar só as observações nas quais ano do rreo é igual ao ano da despesa liquidada.
    filter (exercicio == recente)%>%
# group_by sem a variável conta para agrupar os valores do resultado financeiro e previdenciário
  group_by(instituicao, uf, exercicio, coluna, periodo, periodicidade)  %>%
  summarise(valor = sum(valor))

# agregar as dfs e mutate para: 1) definir resultado superavitário ou deficitário, 2) padronizar o texto da variável conta para "Resultado Previdenciário"
df_prev<- df_prev%>% mutate (cores = if_else(valor > 0, "superavitário","deficitário"), conta = "Resultado Previdenciário")



```



```{r eval=FALSE, include=FALSE}



df_pessoal<- rgf %>% filter(startsWith(rgf$coluna, "%"),startsWith(cod_conta , "DespesaComPessoalTotal")) %>% group_by(instituicao, uf, exercicio, coluna, conta, periodo, periodicidade)  %>% summarise(valor = valor) %>% mutate (cores = if_else(valor < 49, "dentro do limite","acima do limite"))

```


```{r eval=FALSE, include=FALSE}


df_dcl<- rgf %>% filter(coluna == "Até o 1º Quadrimestre", conta == "% da DCL sobre a RCL (III/RCL)") %>% group_by(instituicao, uf, exercicio, coluna, conta, periodo, periodicidade)   %>% summarise(valor = valor)%>% mutate (cores = if_else(valor < 200,"dentro do limite","acima do limite"))


(df_dcl %>% group_by(uf) %>% summarise(q =n()))

```

```{r eval=FALSE, include=FALSE}
df_limites_api <- rbind(df_rcl, df_invest,  df_prev)

df_limites_base<- vroom("df_limites_base.csv")

df_limites<- rbind.data.frame(df_limites_base, df_limites_api)



#write_csv(df_limites,"df_limites.csv")
```


`


##### Referências bacanas

função para transformar json em data frame: https://www.rpubs.com/marcosfs2006/api_siconfi

dica de encoding: http://www.leg.ufpr.br/~walmes/ensino/ce083-2014-02/ce083-2014-02-aula10.html