---
title: "ICMS"
output: 
  flexdashboard::flex_dashboard:
    orientation: rows
  

runtime: shiny
---

```{r opcao}
options(scipen=999)
```


```{r setup, include=FALSE}
library(flexdashboard)
library(shiny)
library(tidyverse)
library(readxl)
library(DT)
library(plotly)
library(lubridate)
library(shiny)

```



```{r funcoes}

# criar funções para apresentar a unidade de medida e converter automaticamente para milhares, milhões, bilhões e trilhões

escala <- function(x){case_when(
  abs(x) < 1000 ~ "",
  abs(x) >= 1000  & abs(x) < 1000000 ~ "K",
  abs(x) >= 1000000  & abs(x) < 1000000000 ~ "Mi",
  abs(x) >= 1000000000  & abs(x) < 1000000000000 ~ "Bi",
  abs(x) >= 1000000000000  & abs(x) < 1000000000000000 ~ "trilhão",
  TRUE ~ "maior que trilhão"
)}




divisor <- function(x){case_when(
  abs(x) < 1000 ~ x,
  abs(x) >= 1000  & abs(x) < 1000000 ~ round(x/1000,digits = 2),
  abs(x) >= 1000000  & abs(x) < 1000000000 ~ round(x/1000000, digits = 2),
  abs(x) >= 1000000000  & abs(x) < 1000000000000 ~ round (x/1000000000, digits = 2),
  abs(x) >= 1000000000000  & abs(x) < 1000000000000000 ~ round (x/1000000000000, digits = 2),
  TRUE ~ x
)}
```

```{r}

# importar a base de dados

# excluir as UF que não disponibilizaram o demonstrativo no SICONFI

df_icms<-read_csv("df_icms2.csv") %>% filter (uf != "RR")

df_icms_bimestre<- read_csv("df_icms_bimestre.csv") %>% filter (uf != "RR")
```




Arrecadação em todo o país
=============================================
Row {data-height=30}
-----------------------------------------------------------------------

### arrecadação março e abril 2019
```{r arrecadação 2019 br}
flexdashboard::renderValueBox({
  
    valor <-  sum(df_icms_bimestre$'2019') 
    valueBox(
    # utilizar funções divisor() e escala () para converter automaticamente valores para milhar, milhão, bilhão...  
    paste0("R$ ", divisor(valor)," ",  escala(valor)),
    # lembrar de ajustar manualamente os períodos. Pensei em criar um slider para definir os períodos, mas talvez o slider dificultasse a compreensão do usuário do dashboard
    "março e abril 2019",
    color = "grey"
      
    )
  })

```


### arrecadação março e abril 2020
```{r arrecadação 2020 br}
flexdashboard::renderValueBox({
  
  valor <-  sum(df_icms_bimestre$'2020') 
    valueBox(
    # utilizar funções divisor() e escala () para converter automaticamente valores para milhar, milhão, bilhão...  
   paste0("R$ ", divisor(valor)," ",  escala(valor)),
   # lembrar de ajustar manualamente os períodos. Pensei em criar um slider para definir os períodos, mas talvez o slider dificultasse a compreensão do usuário do dashboard
    "março e abril 2020",
    color = "purple"
    )
  })

```

### evolucao em reais
```{r evolucao em reais br }


flexdashboard::renderValueBox({
    
    valor <- sum(df_icms_bimestre$reais)
    valueBox(
    # utilizar funções divisor() e escala () para converter automaticamente valores para milhar, milhão, bilhão...  
    paste0("R$ ",  divisor(valor), " ", escala(valor)), 
      "evolução em R$ ", 
    # ajustar a cor de acordo com o valor da evolução em reais
      color = if (valor <= 0) "red" else "blue"
    )
  })

```


### evolucao percentual
```{r evolucao percentual br}
flexdashboard::renderValueBox({
  # calcular a evolução percentual entre os períodos
  percentual <- round(((sum(df_icms_bimestre$'2020')-sum(df_icms_bimestre$'2019'))/sum(df_icms_bimestre$'2019'))*100, digits = 1)
  valueBox(
      paste0(percentual,"%"),
      "evolução percentual ",
    # ajustar a cor de acordo com o valor da evolução percentual
      color = if (percentual <= 0) "red" else "blue"
    )
  })

```




Row
--------------------------------------------------------------------------


### histórico em bilhões de reais nominais


```{r historico br}
renderPlotly({
  # criar df_br para consolidar arrecadação mês a mês em todo o país.
  df_br<-df_icms %>% group_by(mes_ano_end) %>% summarise(valor = round(sum(valor)/1000000000, digits = 2))

 historico<- ggplot( df_br, aes(  x= mes_ano_end  , y=valor)) +
    geom_line() +
    theme_classic() +
    ylab("") +
    xlab("") +
    # https://ggplot2.tidyverse.org/reference/scale_date.html
    # apresentar os anos 2015, 2016 , 2017, 2018, 2019 e 2020 na escal do eixo X
    scale_x_date(date_breaks = "1 year", date_labels = "%Y")
  
ggplotly(historico)  
})


```



### comparativo anual em bilhões de reais nominais



```{r comparativo anual br}
# https://plotly.com/r/cumulative-animations/





renderPlotly({
df_ano<-df_icms   %>%  group_by(exercicio, mes_ano) %>% summarise(valor = round(sum(valor)/1000000000, digits = 2)) %>% mutate (mes = month(mes_ano))

# ajustar ordem dos fatores para plotar cada exercício em uma linha 
df_ano$mes <- factor(df_ano$mes)
df_ano$exercicio <- as.numeric(df_ano$exercicio)
df_ano$mes<- as.numeric(df_ano$mes)

#https://forcats.tidyverse.org/reference/fct_rev.html
df_ano$exercicio<- fct_rev(factor(df_ano$exercicio))

p<-ggplot() + geom_line(data = df_ano,aes(x = mes, y = valor, color = exercicio))+
                        # criar escala de cor, com purple para o exercício mais recente e cinza para os demais exercícios (fica mais claro a medida que é mais antigo)
      scale_color_manual(breaks = levels(df_ano$exercicio),
                        values=c("purple", "gray1", "gray20", "gray40", "gray60", "gray80"))+
                        theme_classic()+
                        ylab("") +
                        xlab("") +
                        # https://ggplot2.tidyverse.org/reference/scale_date.html
                        # apresentar apenas os meses de "abril", "agosto", "dezembro" na escala do eixo X
                        scale_x_continuous(breaks=c(4,8,12),
                                          labels=c("abril", "agosto", "dezembro"))
                      

ggplotly(p)


})
```


### ranking em milhões de reais nominais {.no-mobile}

```{r ranking reais}
renderPlotly({
  
#   {.no-mobile} esse item não aparece em dispositivo mobile
  
# converter em reais  

mi_reais <- df_icms_bimestre %>% mutate (reais = round(reais/1000000, digits = 0) )


 preais<- ggplot( mi_reais, aes(  x= reorder (uf,reais),  y=reais)) +
    # ajustar a cor do segmento e do ponto. Vermelho para negativo, azul para positivo ou zero
    geom_segment( aes(xend=uf, yend=0),  color=if_else(mi_reais$reais > 0, "blue", "red")) +
    geom_point( size=2, color=if_else(mi_reais$reais > 0, "blue", "red")) +
    geom_text(aes(label =  reais), size =3, nudge_y =  if_else(mi_reais$reais > 0, 90, -90) )+
    coord_flip() +
    theme_classic() +
        ylab("") +
    xlab("") 
  
ggplotly(preais)  
})

```




### ranking em percentual {.no-mobile}


```{r ranking em percentual}
renderPlotly({
  
 
 pcent<- ggplot( df_icms_bimestre, aes(  x= reorder (uf,  percentual), y=percentual)) +
   # ajustar a cor do segmento e do ponto. Vermelho para negativo, azul para positivo ou zero
   geom_segment( aes(xend=uf, yend=0),  color=if_else(df_icms_bimestre$percentual > 0, "blue", "red")) +
    geom_point( size=2, color=if_else(df_icms_bimestre$percentual > 0, "blue", "red")) +
    # nudge_y para colocar o label à esquerda quando o percentual for negativo ou à direita do point quando o percentual for positivo
    geom_text(aes(label = paste0(percentual, "%")), size =3, nudge_y = if_else(df_icms_bimestre$percentual > 0, 6, -6) )+
    coord_flip() +
    theme_classic() +
    ylab("") +
    xlab("") 
  
ggplotly(pcent)  



})

```



Arrecadação por UF
======================================================================


Selecione a UF {.sidebar data-height=30}
-------------------------------------






```{r input$uf}

# criar filtro para selecionar a UF

selectInput("uf", label ="", 
    choices = unique(df_icms_bimestre$uf), 
    selected = "SC")



```




```{r reactive bimestre}
# criar função reactive para reagir a alterações do filtro da UF

bimestre <- reactive({df_icms_bimestre %>% filter (uf == input$uf)})
```




Row {data-height=30}
-----------------------------------------------------------------------



### arrecadação março e abril 2019
```{r arrecadação 2019 uf}
flexdashboard::renderValueBox({
  
  valor <- bimestre()$'2019'
    valueBox(
    # utilizar funções divisor() e escala () para converter automaticamente valores para milhar, milhão, bilhão...    
    paste0("R$ ", divisor(valor)," ",  escala(valor)),
     # lembrar de ajustar manualamente os períodos.
    "março e abril 2019",
    color = "grey"
      
    )
  })

```


### arrecadação março e abril 2020
```{r arrecadação 2020 uf}
flexdashboard::renderValueBox({
  valor <- bimestre()$'2020'
    valueBox(
     # utilizar funções divisor() e escala () para converter automaticamente valores para milhar, milhão, bilhão...  
    paste0("R$ ", divisor(valor)," ",  escala(valor)),
     # lembrar de ajustar manualamente os períodos.
    "março e abril 2020",
    color = "purple" 
    )
  })

```

### evolucao em reais
```{r evolucao em reais uf}


flexdashboard::renderValueBox({
  
  valor<-bimestre()$reais
    valueBox(
       # utilizar funções divisor() e escala () para converter automaticamente valores para milhar, milhão, bilhão...  
       paste0("R$ ",  divisor(valor), " ", escala(valor)), 
       "evolução em R$", 
       color = if (valor <= 0) "red" else "blue"
    )
  })

```


### evolucao percentual
```{r evolucao percentual uf}
flexdashboard::renderValueBox({
    valueBox(
       paste0(bimestre()$percentual,"%"),
      "evolução percentual",
      color = if (bimestre()$percentual<= 0) "red" else "blue"
    )
  })

```

Row
-----------------------------------------------------------------------




### comparativo anual em bilhões de reais nominais



```{r comparativo anual}
# https://plotly.com/r/cumulative-animations/





renderPlotly({
df_ano<-df_icms  %>% filter(uf == input$uf) %>%  group_by(exercicio, mes_ano) %>% summarise(valor = round(sum(valor)/1000000000, digits = 2)) %>% mutate (mes = month(mes_ano))


#https://rpubs.com/Mentors_Ubiqum/ggplot_geom_line_1
#ggplot: Draw a different line per year

df_ano$mes <- factor(df_ano$mes)
df_ano$exercicio <- as.numeric(df_ano$exercicio)
df_ano$mes<- as.numeric(df_ano$mes)

#https://forcats.tidyverse.org/reference/fct_rev.html
df_ano$exercicio<- fct_rev(factor(df_ano$exercicio))

p<-ggplot() + geom_line(data = df_ano, aes(x = mes, y = valor, color = exercicio))+
      scale_color_manual(breaks = levels(df_ano$exercicio),
                         values=c("purple", "gray1", "gray20", "gray40", "gray60", "gray80"))+
                        theme_classic()+
      scale_x_continuous(breaks=c(4,8,12),
                        labels=c("abril", "agosto", "dezembro"))+
      ylab("") +
      xlab("")
              
                        
                        #values=c("blue", rep("gray", length(unique(df_ano$exercicio))-1)))

ggplotly(p)

})
```



Row
----------------------------------------------------

### histórico em bilhões de reais nominais

```{r serie temporal}


renderPlotly({
  
hist_reais <- df_icms  %>% filter(uf == input$uf)%>% mutate (valor = round(valor/1000000000, digits = 2))
  
historico_uf<- ggplot( hist_reais , aes(  x= mes_ano_end  , y=valor)) +
    geom_line() +
    theme_classic() +
    ylab("") +
    xlab("") +
# https://ggplot2.tidyverse.org/reference/scale_date.html
    scale_x_date(date_breaks = "1 year", date_labels = "%Y")
  
ggplotly(historico_uf)  
})






```


Tabela com os dados
======================================================================

```{r tabela}
# apresentar tabela com todos os dados e com opção de download
#opção para baixar todos os dados: dica de Cristian E. Nuno
#https://github.com/rstudio/DT/issues/267#issuecomment-347030730
#https://github.com/cenuno/shiny/tree/master/DT-Download-All-Rows-Button#customizing-dt-download-button
DTOutput("dados")
   
 output$dados<- renderDT({
  datatable((df_icms) %>% select(-rotulo, - mr, -mr_mes, - mes,- mes_ano, - populacao, - instituicao),
      extensions = 'Buttons',
      options = list( 
                  dom = "Blfrtip",
                  buttons = 
                    list("copy", list(
                      extend = "collection",
                      buttons = c("csv", "excel", "pdf"),
                      text = "Download" ) ),
                  lengthMenu = list( c(-1, 20, 50),
                                     c( "tudo",20, 50)),
                  pageLength = 20 ))%>%
                  formatRound("valor",
                      digits = 2,
                      interval = 3,
                      mark = ".",
                      dec.mark = ",")
})
```


Gráfico com animação
======================================================================



```{r}
# https://plotly.com/r/cumulative-animations/

# omiti esse plot do dashboard. 

renderPlotly({

accumulate_by <- function(dat, var) {
  var <- lazyeval::f_eval(var, dat)
  lvls <- plotly:::getLevels(var)
  dats <- lapply(seq_along(lvls), function(x) {
    cbind(dat[var %in% lvls[seq(1, x)], ], frame = lvls[[x]])
  })
  dplyr::bind_rows(dats)
}

df_2019<-df_icms %>% filter(uf == input$uf) %>% arrange(mes_ano) %>% group_by(mes_ano) %>% summarise(icms = sum(valor)) %>% mutate (data_decimal = decimal_date(mes_ano))
df <- df_2019  %>% mutate(icms = icms/1000000000)

df$ID <- seq.int(nrow(df))

df <- df %>% accumulate_by(~data_decimal)
fig <- df %>% plot_ly(
  x = ~data_decimal, 
  y = ~icms, 
  frame = ~frame,
  type = 'scatter', 
  mode = 'lines', 
  fill = 'tozeroy', 
  fillcolor='#03e7fc',
  line = list(color = '#fc0303'),
  text = ~paste("R$ ", round(icms, digits = 2)," BI" ), 
  hoverinfo = 'text')
fig <- fig %>% layout(
  xaxis = list(
    title = "",
    zeroline = F
  ),
  yaxis = list(
    title = "R$ Bi",
    zeroline = F
  )
) 
fig <- fig %>% animation_opts(
  frame = 100, 
  transition = 0, 
  redraw = FALSE
)
fig <- fig %>% animation_slider(
  hide = T
)
fig <- fig %>% animation_button(
  x = 1, xanchor = "right", y = 0, yanchor = "botton"
)

fig

})
```
